【裁判字號】    89,簡上,103
【裁判日期】    900523
【裁判案由】    家庭暴力罪之傷害等
【裁判全文】
臺灣士林地方法院刑事判決                        八十九年度簡上字第一○三號
    聲  請  人  臺灣士林地方法院檢察署檢察官
    上  訴  人
    即被    告  甲○○
    選任辯護人  李歸坵
右列上訴人即被告因家庭暴力罪之傷害等案件，經本院士林簡易庭於中華民國八十九
年九月十一日以八十九年度士簡字第五一號判決（聲請簡易判決案號：臺灣士林地方
法院檢察署八十八年度偵字第一○五○一號），上訴人不服上開判決提起上訴，本院
管轄之第二審法院判決如左：
    主  文
原判決撤銷。
甲○○損壞他人之衣服、行動電話、呼叫器、無線電話，足以生損害於他人，處拘役
伍拾日，如易科罰金，以參佰元折算壹日；又傷害人之身體，處有期徒刑伍月，如易
科罰金，以參佰元折算壹日。
    事  實
一、甲○○與乙○○係同居男女朋友之關係，二人具有家庭暴力防治法第三條第二款
    所定之家庭成員關係。甲○○於民國八十八年四月十六日晚十一時許，在台北市
    北投區○○街四十八號三樓乙○○住處臥室，因細故與乙○○發生爭執，竟基於
    毀損之故意，撕破乙○○身上所穿之衣服，並摔壞乙○○所有所有的行動電話、
    呼叫器、無線電話，足以生損害於乙○○。嗣乙○○離開臥室前往廚房，甲○○
    隨即至廚房取出料理刀，基於傷害及毀損之故意，刺向乙○○左臀部，致其受有
    左臀部深部穿刺傷三×一．五×三公分，並刺破乙○○所穿之牛仔長褲，足以生
    損害於乙○○。
二、案經乙○○訴由台灣士林地方法院檢察署檢察官偵查後聲請簡易判決處刑。
    理  由
一、訊據被告甲○○固坦承有與告訴人乙○○發生爭執，並持刀刺傷乙○○左臀部，
    ，惟堅決否認有傷害、毀損之犯行，辯稱當時係因乙○○施用安非他命，與其發
    生口角，乙○○至廚房拿水果刀要殺人，為搶下她的水果刀，才不慎刺到乙○○
    臀部；其並沒有撕破乙○○的衣服，也沒有摔壞行動電話、呼叫器；且行動電話
    、呼叫器是其購買，兩人一起使用，並無毀損他人物品的問題等語。經查：
（一）證人即被害人乙○○於本院調查時證稱：「當天我們是早上七、八點就開始吵
      架，到晚上十一、二點我回來後又吵架，原因是他認為我外面有男朋友，當時
      他動手打送我回來的朋友，我朋友和他還手，我朋友向他說對不起；後來我就
      上樓，我們又在房間繼續吵。後來晚上七、八點我們在房間裡頭吵，他一直打
      我，之後我跑到客廳打電話給我爸爸，我沒有告訴我爸爸我被打，被告說你要
      打給何人，是否要叫你爸爸來，之後他就在房間像抓狂一樣的打我，並摔我的
      呼叫器，及電話及手機，而且也撕我的衣服，他打我時我有還手，之後我就從
      房門跑出來，出來後我原本要躲到我兒子的房間，但後來我到客廳開冰箱拿飲
      料喝，我的冰箱是放在客廳，之後他就從廚房拿刀子出來。這隻刀子上面有九
      個孔，是用來切冷凍食品用的，名稱叫『九孔仔』。之後被告就以手勒住我的
      脖子，口說你再叫呀，不要以為我不敢殺你」、「（法官問證人：被告如何殺
      到你的屁股？）我不確定他用哪一隻手勒住我，被告是在勒住我時，用刀刺到
      我的左邊屁股。他刺完後，我蹲在地上，而他就離開了，之後我打電話叫我妹
      妹送我到醫院；當時我沒有看到刀子放在何處」（見本院八十九年十二月十九
      日訊問筆錄），於審理時證稱：「當時我們是在房間爭執、拉扯，房間是反鎖
      的，吵完後我就奪門而出，跑到客廳，從房間出來後我本來要從冰箱中拿出一
      罐飲料，不過被告隨我衝出來，我在冰箱還沒有開之前，他就說你不怕我拿刀
      殺你，當時我不以為意，所以背對著他，後來他就去拿了刀刺我左臀部，我當
      時還不知道我臀部被刺傷，只是感到後面濕濕的，後來才知道是被他刺傷了。
      我們從房間到冰箱一路上都有拉扯」（見本院審判筆錄），並提出裕民聯合診
      所出具之診斷證明書一紙為證。被告雖否認故意刺傷被害人乙○○，辯稱係正
      當防衛或過失傷害。然查被告於偵查中坦承用水果刀刺傷乙○○（見偵查卷第
      一一頁），並未提到乙○○先拿刀要殺人，為搶下她的刀子才誤傷的細節，被
      告事後才以此答辯，是否與事實相符，即有可疑。而且果真如被告所辯，係搶
      刀誤傷，應該是被害人的正面被劃傷，而非刺到臀部且深達三公分。況且被害
      人乙○○當時穿牛仔長褲，縱使不小心劃傷，亦非是造成深達三公分的傷口。
      可見被害人乙○○所受之刀傷，是以刀尖故意朝臀部刺下去所造成，絕不是搶
奪刀子時所誤傷。此外，檢察官在審理時詢問被告誤傷的細節，被告亦無法具
      體詳細地說明，益證被告所辯正當防衛、誤傷一節，係卸責之詞，不足採信。
      而證人乙○○的證詞與事實相符，可以採信。又被害人乙○○被刺傷時係穿著
      牛仔長褲，亦據其於本院審理時證述明確；核與證人秦黛卿證稱：「我上去後
      ，發現我姊姊住處地上都是血，我進到房間後，發現我姊姊的臀部被刺傷，褲
      子被刺破」等情相符。故被告有傷害乙○○、毀損乙○○牛仔長褲之犯行，應
      可認定。
（二）被告雖否認有撕破乙○○的衣服、摔壞乙○○的行動電話、呼叫器、無線電話
      。然被告如何撕破乙○○的衣服、摔壞乙○○的行動電話、呼叫器、無線電話
      ，業據證人乙○○於本院調查時證述明確（見上開本院八十九年十二月十九日
      訊問筆錄）。證人秦黛卿亦於本院調查時證稱：「我知道，因為我當時住在大
      興街四六號二樓，我有聽到吵鬧聲，我聽不清楚在吵什麼，之後有人告訴我，
      我姊姊發生事情，我上去後，發現我姊姊住處地上都是血，我進到房間後，發
      現我姊姊的臀部被刺傷，褲子被刺破，連襯衫也被撕破，我上去後，被告就已
      經不在了。當時我弟弟及侄子都躲在房間內不敢出來」（見本院九十年四月十
      日訊問筆錄）。而被告於偵查中檢察官問其是否摔壞行動電話、無線電話、呼
      叫器時，亦坦承有摔壞行動電話、呼叫器（見偵查卷第一一頁），此種在檢察
      官列舉項目中做減縮性的自白，應該可以採信。被告事後否認，辯稱沒有摔壞
      任何東西，反而不足採信。故被告有撕破乙○○的衣服、摔壞行動電話、呼叫
      器，應可認定。至於無線電話部分，雖為被告於偵查中所否認，然無線電話價
      值不高，證人乙○○無需為此故為偽證，故其關於此部分之證詞亦可採信。被
      告有摔壞無線電話，亦可認定。
（三）至於被告辯稱行動電話及呼叫器是他買的，兩人一起使用，係屬自己之物應該
      沒有毀損的問題。然被害人乙○○堅決否認行動電話及呼叫器是被告出錢買的
      ，被告亦無法提出證據證明是其出錢購買。是被告此部分所辯，尚難採信。
    綜上所述，本件事證明確，被告有如事實欄所載之犯行洵堪認定。
二、核被告所為，係犯刑法第三百五十四條之毀損罪、同法第二百七十七條第一項之
    傷害罪。原審據以論科，分別酌情量處拘役五十日、有期徒刑五月，並均諭知易
    科罰金之折算標準。被告上訴矢口否認犯罪，雖無可取。惟被告持刀刺傷被害人
    乙○○左臀部，並刺破乙○○所穿的牛仔長褲，係一行為觸犯數罪名，為想像競
    合，應依刑法第五十五條之規定從一重之傷害罪處斷。此部分毀損（牛仔長褲）
    犯行，雖未據聲請人聲請簡易判決處刑，惟與已聲請部分，有想像競合犯之裁判
    上一罪關係，本院自得併與審理。原審就此部分漏未審理，尚有未洽。被告所犯
    傷害與毀損（衣服、行動電話、呼叫器、無線電話）二罪，犯意各別，行為互殊
    ，應予分論併罰。查被告行為後，刑法第四十一條業於九十年一月十日修正公布
    ，同年月十二日生效，舊法規定犯最重本刑三年以下有期徒刑以下之刑之罪，而
    受六個月以下有期徒刑或拘役之宣告，因身體、教育、職業、家庭之關係或其他
    正當事由，執行顯有困難者，得易科罰金，修正後刑法第四十一條第一項規定，
    凡犯最重本刑五年以下有期徒刑以下之刑之罪，而受六個月以下有期徒刑或拘役
    之宣告，均得易科罰金，比較新舊法之規定，以修正後之新法有利於行為人，自
    應依刑法第二條第一項前段規定，適用裁判時之新法。原審未及比較新舊法之適
    用，亦有未洽。原判決既有上述可議之處，自應由本院將原判決予以撤銷改判。
    爰審酌被告素行、犯罪之動機、毀損財物價值、被害人受傷程度、被告與被害人
    關係、被告犯罪後態度等一切情狀，就被告所犯二罪分別量處拘役五十日、有期
    徒刑五月並均諭知易科罰金之折算標準。
三、應依刑事訴訟法第四百五十五條之一第一項、第三項、第三百六十九條第一項前
    段、第三百六十四條、第二百九十九條第一項前段、刑法第二條第一項前段、第
    三百五十四條、第二百七十七條第一項、第五十五條、第四十一條第一項前段、
    罰金罰鍰提高標準條例第一條前段、第二條，判決如主文。
本案經檢察官施慶堂到庭執行職務
中      華      民      國      九十      年      五    月    二十三    日
                                臺灣士林地方法院刑事第一庭
                                    審判長法  官  林清吉
                                          法  官  林政佑
                                          法  官  劉秉鑫
右正本證明與原本無異
本件不得上訴。
                                       書記官  徐基典
中      華      民      國      九十      年      五    月    二十三    日


司法院資訊處製作；財團法人民間司法改革基金會備份。
